---
title: "Modeller"
output:
  pdf_document: default
  html_document:
    df_print: paged
---

```{r setup, echo=FALSE, message=FALSE}
suppressPackageStartupMessages({
  library(tidyverse)
  library(lubridate)
  library(modelr)
  library(broom)
  library(lmtest)
  library(sandwich)
  library(viridis)
})
# Chunk opsjonene satt nedenfor er for mitt bruk
# Gjør at jeg kan holde noen av kortene skjult ;-)
#knitr::opts_chunk$set(echo = FALSE, include = FALSE)
```


```{r henter pm2 filen}
pm2 <- read_csv("data/pm2.csv", show_col_types = FALSE)
```


```{r mutatet og string}
pm2 <- pm2 %>% 
  mutate(
    fnr = str_sub(knr, 1,2),
    aar_f = str_sub(aar)
  )
```


```{r ser paa head}
head(pm2)
```


```{r parsefactor}
pm2 %>% 
  mutate(
    fnr = parse_factor(fnr, levels = fnr),
    aar_f = parse_factor(aar_f, levels = aar_f)
  )
```


```{r mutate og select}
pm2 <- pm2 %>% 
  mutate(
    Trade_pc_100K = Trade_p/100000
  ) 
```

```{r head}
head(pm2, n = 4)
```

# Modell

### i

```{r mod}
mod1 <- 'pm2 ~ aar_f + Total_ya_p + inc_k1 + inc_k5 + uni_k_mf + uni_l_mf + Trade_pc_100K'
```


```{r lm}
lm1 <- lm(mod1, data = pm2, subset = complete.cases(pm2))
```

```{r sum}
summary(lm1)
```

### ii

### Legge til residualene fr aden linære modellen til datasettet pm2

```{r legger til residualene}
pm2 %>% 
  add_residuals(lm1)

head(pm2, n=4)
```

## Forklaring til modell

### i 
Derom året er 2009 øker pm2 med 104, 2010 med 908 osv. og til slutt i 2017 øker pm2 med 5146. 
År 2009 er ikke signifikant, men fra år 2010-2017 er koeffisientene signifikant på 0,1% nivå. Man ser en økning fra år til år i koeffisientene. 

### ii 

Vet ikke.

## Heteroskedastisitet 

### i

```{r bptest}
bptest(lm1)
```

### ii 

I denne testen har vi problemer med heteroskedastisitet, fordi p-verdien er mest sannsynlig større en 0,05. 

### iii

```{r}
coeftest(lm1)
```

```{r}
vcovHC(lm1)
```

### iv 

```{r}
pm2 <- pm2 %>%
  add_residuals(lm1)
```


### v 

```{r}
pm2 <- pm2 %>%
  mutate(aar_d = make_date(aar))
```

### vi 

```{r}
pm2 <- pm2 %>%
  mutate(fylke = substr(knr, start = 1, stop = 2)) 
```


### vii - x

ggplot med farge på fylkene, og legend.position. Legger også inn horisontal linje for y
```{r ggplot }
pm2 %>% 
  filter(fylke %in% c("01", "02", "03","11", "12")) %>% 
  unnest(c(fylke)) %>% 
  group_by(fylke, aar_d) %>% 
  summarise(mean_fylke = mean(resid)) %>% 
  ggplot(mapping = aes(x= aar_d, y= mean_fylke, colour = fylke)) +
  geom_line(lwd=1) +
  geom_hline(yintercept = 0, colour = "white") +
  theme(legend.position = "bottom")
```

## Dummy fylke og år

### i og ii

```{r}
mod2 <- 'pm2 ~ aar_f*fnr + Total_ya_p + inc_k1 + inc_k5 + uni_k_mf + uni_l_mf + Trade_pc_100K'
lm2 <- lm(mod2, data = pm2)
summary(lm2)
```


### iii

```{r}
pm2 <- pm2 %>% 
  mutate(res_m2 = resid(lm2))
```


### iv 


```{r delplot}
pm2 %>% filter(fnr %in% c("01", "02", "04", "11", "12")) %>%
ggplot(mapping = aes(x = aar_d, y = res_m2)) +
geom_line(aes(group = knavn)) +
scale_size_manual(values = c(seq(2.0, 0.5, by = -0.1))) +
geom_hline(yintercept = 0) +
theme(legend.position = 'bottom') +
  facet_wrap(~fylke)
```

## Diskusjon

### i 

Kvaliteten på modellen er ikke helt bra, ettersom det er stor variasjon i grafene. 

### ii 

Ja, kvaliteten på modellen kan skyldes at modellen mangler viktige variabler. 

### iii

```{r}
pm2 %>% filter(fnr %in% c("11")) %>%
ggplot(mapping = aes(x = aar_d, y = res_m2)) +
scale_color_viridis(discrete = TRUE, option = "D") +
geom_line(aes(group = knavn, colour = knavn, size =knavn)) +
scale_size_manual(values = c(seq(2.0, 0.5, by = -0.1))) +
geom_hline(yintercept = 0) +
theme(legend.position = 'bottom')
```

## Plot for kommunene "1119", "1120", "1127", "1121", "1130", "1135", "1106", "1149". 

### i 

```{r}
pm2 %>% filter(knr %in% c("1119", "1120", "1127", "1121", "1130", "1135", "1106", "1149")) %>%
ggplot(mapping = aes(x = aar_d, y = res_m2)) +
scale_color_viridis(discrete = TRUE, option = "A") +
geom_line(aes(group = knavn, colour = knavn, size =knavn)) +
scale_size_manual(values = c(seq(2.0, 0.5, by = -0.1))) +
geom_hline(yintercept = 0) +
theme(legend.position = 'bottom')
```


### ii 

Kommuner som overvurderes på pris per kvadratmeter er de som ligger i nærheten av Stavanger. De som ligger nærmere Haugesund undervurderes. 


# Modell for hvert år 

### i og ii

```{r}
pm2 <- pm2 %>% 
  mutate(
    aar_d = date(paste0(aar, "-01-01"))
  )
```


```{r}
pm2_n <- pm2 %>% 
  group_by(aar_d) %>%
  select(pm2, fnr, knr, aar, aar_d, aar_f, Menn_ya_p, Kvinner_ya_p, Total_ya_p, inc_k1, inc_k5, uni_k_mf, uni_l_mf, Trade_pc_100K) %>% 
  nest()
```

```{r}
pm2_n
```

```{r}
pm2_n$data[[1]] %>%
head(n = 5)
```

```{r}
dim(pm2_n)
```


```{r}
kom_model <- function(a_df) {
  lm(pm2 ~ fnr + Total_ya_p + inc_k1 + inc_k5 + uni_k_mf + uni_l_mf + Trade_pc_100K, data = a_df)
}
```



```{r}
pm2_n <- pm2_n %>% 
  mutate(model = map(data, .f = kom_model)) 
```


```{r}
pm2_n$model[[1]] %>%
  summary()
```



```{r}
pm2_n %>% 
  filter(aar_d == "2008-01-01") %>% 
  .$model %>% 
  map_df(glance) %>% 
  print()
```




```{r}
mod_sum <- pm2_n %>% 
  mutate(mod_summary = map(.x = model, .f = glance)) %>% 
  unnest(mod_summary) %>% 
  print()
```

### i 
Ny variabel som angir år:


```{r}
coef_df <- mod_sum$model %>% 
  map_df(1) %>% 
  tibble()
```

```{r}
coef_df <- coef_df %>%
  mutate(
    aar = ymd(paste(2008:2017, "-01-01", sep = ""))
  ) %>%
  select(aar, everything())
```


### ii

Variabelen til pivot_longer

```{r}
coef_df_long <- coef_df %>%
  pivot_longer(
    cols = `(Intercept)`:`Trade_pc_100K`,
    names_to = "variables",
    values_to = "coef")
```

### iii 

Ggplot av fylke-faktorvariablenes koeffisienter for utvalgte fylker:

```{r}
coef_df_long %>%
  select(aar, variables, coef) %>%
  filter(
    variables %in% c("fnr02", "fnr03", "fnr04", "fnr10", "fnr11", "fnr12", "fnr14")
  ) %>%
  ggplot(mapping = aes(x = aar, y = coef, colour = variables)) +
  scale_color_viridis(discrete = TRUE, option = "D") +
  geom_line(aes(group = variables), lwd = 1) +
  theme(legend.position = 'bottom')
```

### iv 
Fylket som er mest stigende er fnr03, ettersom prisene i dette fylket er økende. 

Fylket med den mest stabile prisutviklingen er fnr02.

De resterende fylkene ser som de er utsatt for en prisnedsetting fra 2012 og fremtil 2017. 


### v 

I 2014 var det oljekrise og fylker som var avhengig av jobber knyttet til oljenæringen mistet viktig aktivitet, noe som førte til en et fall i prisutviklingen.

### i 

Ggplot med andre variabler:
```{r}
coef_df_long %>%
select(aar, variables, coef) %>%
filter(
variables %in% c("Total_ya_p", "inc_k1", "inc_k5", "uni_k_mf", "uni_l_mf", "Trade_pc_100K")
) %>%
ggplot(mapping = aes(x = aar, y = coef, colour = variables)) +
scale_color_viridis(discrete = TRUE, option = "D") +
geom_line(aes(group = variables), lwd = 1) +
theme(legend.position = 'bottom')
```

### ii 

Man ser at det inc_k5 og uni_k_mf er de mest stabile over tid.
Inc_k1 er svært avtakende og total_ya_p ser også ut til å avta litt. I mens uni_l_mf er økendende. 
Trade_pc_100K er variabelen som hvertfall ikke er stabil over tid. 

```{r, echo = FALSE}
#siste
```

