---
title: "Modeller"
output: html_notebook
---

```{r setup, echo=FALSE, message=FALSE}
suppressPackageStartupMessages({
  library(tidyverse)
  library(lubridate)
  library(modelr)
  library(broom)
  library(lmtest)
  library(sandwich)
  library(viridis)
})
# Chunk opsjonene satt nedenfor er for mitt bruk
# Gjør at jeg kan holde noen av kortene skjult ;-)
knitr::opts_chunk$set(echo = FALSE, include = FALSE)
```


```{r henter pm2 filen}
pm2 <- read_csv("data/pm2.csv", show_col_types = FALSE)
```


```{r mutatet og string}
pm2 <- pm2 %>% 
  mutate(
    fnr = str_sub(knr, 1,2),
    aar_f = str_sub(aar)
  )
```


```{r ser paa head}
head(pm2)
```


```{r parsefactor}
pm2 %>% 
  mutate(
    fnr = parse_factor(fnr, levels = fnr),
    aar_f = parse_factor(aar_f, levels = aar_f)
  )
```


```{r mutate og select}
pm2 <- pm2 %>% 
  mutate(
    Trade_pc_100K = Trade_p/100000
  ) 
```

```{r head}
head(pm2, n = 4)
```

# Modell

### i

```{r mod}
mod1 <- 'pm2 ~ aar_f + Total_ya_p + inc_k1 + inc_k5 + uni_k_mf + uni_l_mf + Trade_pc_100K'
```


```{r lm}
lm1 <- lm(mod1, data = pm2, subset = complete.cases(pm2))
```

```{r sum}
summary(lm1)
```

### ii

### Legge til residualene fr aden linære modellen til datasettet pm2

```{r legger til residualene}
pm2 %>% 
  add_residuals(lm1)

head(pm2, n=4)
```

## Forklaring til modell

### i 
Derom året er 2009 øker pm2 med 104, 2010 med 908 osv. og til slutt i 2017 øker pm2 med 5146. 
År 2009 er ikke signifikant, men fra år 2010-2017 er koeffisientene signifikant på 0,1% nivå. Man ser en økning fra år til år i koeffisientene. 

### ii 

Vet ikke.

## Heteroskedastisitet 

### i

```{r bptest}
bptest(lm1)
```

### ii 

I denne testen har vi problemer med heteroskedastisitet, fordi p-verdien er mest sannsynlig større en 0,05. 

### iii

```{r}
coeftest(lm1)
```

```{r}
vcovHC(lm1)
```

### iv 

```{r}
pm2 <- pm2 %>%
  add_residuals(lm1)
```


### v 

```{r}
pm2 <- pm2 %>%
  mutate(aar_d = make_date(aar))
```

### vi 

```{r}
pm2 <- pm2 %>%
  mutate(fylke = substr(knr, start = 1, stop = 2)) 

pm2 <- pm2 %>% 
  filter(fylke %in% c("01", "02", "03", "11", "12"))

```


### vii - x

ggplot med farge på fylkene, og legend.position. Legger også inn horisontal linje for y
```{r ggplot }
pm2 %>% 
  unnest(c(fylke)) %>% 
  group_by(fylke, aar_d) %>% 
  summarise(mean_fylke = mean(resid)) %>% 
  ggplot(mapping = aes(x= aar_d, y= mean_fylke, colour = fylke)) +
  geom_line(lwd=1) +
  geom_hline(yintercept = 0, colour = "white") +
  theme(legend.position = "bottom")
```

## Dummy fylke og år

### i og ii

```{r}
mod2 <- 'pm2 ~ aar_f*fnr + Total_ya_p + inc_k1 + inc_k5 + uni_k_mf + uni_l_mf + Trade_pc_100K'
lm2 <- lm(mod2, data = pm2)
summary(lm2)
```


### iii

```{r}
pm2 <- pm2 %>% 
  mutate(res_m2 = resid(lm2))
```

### iv 

For få farger til å få til opp alle fylkene i en plot. 

```{r delplot}
pm2 %>% filter(fnr %in% c("01", "02", "04", "11", "12")) %>%
ggplot(mapping = aes(x = aar_d, y = res_m2)) +
geom_line(aes(group = knavn)) +
scale_size_manual(values = c(seq(2.0, 0.5, by = -0.1))) +
geom_hline(yintercept = 0) +
theme(legend.position = 'bottom') +
  facet_wrap(~fylke)
```

## Diskusjon

### i 

Kvaliteten på modellen er ikke helt bra, ettersom det er stor variasjon i grafene. 

### ii 

Ja, kvaliteten på modellen kan skyldes at modellen mangler viktige variabler. 

### iii

```{r}
pm2 %>% filter(fnr %in% c("11")) %>%
ggplot(mapping = aes(x = aar_d, y = res_m2)) +
scale_color_viridis(discrete = TRUE, option = "D") +
geom_line(aes(group = knavn, colour = knavn, size =knavn)) +
scale_size_manual(values = c(seq(2.0, 0.5, by = -0.1))) +
geom_hline(yintercept = 0) +
theme(legend.position = 'bottom')
```

## Plot for kommunene "1119", "1120", "1127", "1121", "1130", "1135", "1106", "1149". 

### i 

```{r}
pm2 %>% filter(knr %in% c("1119", "1120", "1127", "1121", "1130", "1135", "1106", "1149")) %>%
ggplot(mapping = aes(x = aar_d, y = res_m2)) +
scale_color_viridis(discrete = TRUE, option = "A") +
geom_line(aes(group = knavn, colour = knavn, size =knavn)) +
scale_size_manual(values = c(seq(2.0, 0.5, by = -0.1))) +
geom_hline(yintercept = 0) +
theme(legend.position = 'bottom')
```


### ii 

Kommuner som overvurderes på pris per kvadratmeter er de som ligger i nærheten av Stavanger. De som ligger nærmere Haugesund undervurderes. 


# Modell for hvert år 

### i og ii

```{r}
pm2_n <- pm2 %>% 
  group_by(aar) %>%
  select(pm2, fnr, knr, aar, aar_f, Menn_ya_p, Kvinner_ya_p, Total_ya_p, inc_k1, inc_k5, uni_k_mf, uni_l_mf, Trade_pc_100K) %>% 
  nest()
```

```{r}
pm2_n
```

```{r}
pm2_n$data[[1]] %>%
head(n = 5)
```

```{r}
dim(pm2_n)
```


```{r}
kom_model <- function(a_df) {
  lm(pm2 ~ fnr + Total_ya_p + inc_k1 + inc_k5 + uni_k_mf + uni_l_mf + Trade_pc_100K, data = pm2)
}
```



```{r}
pm2_n <- pm2_n %>% 
  mutate(model = map(data, .f = kom_model)) 
```


```{r}
kom_model(pm2_n$aar) %>% 
  summary()
```

```{r}
pm2_n %>% 
  filter(aar%in% c("2008")) %>% 
  .$model %>% 
  map_df(glance) %>% 
  print()
```

```{r}
mod_sum <- pm2_n %>% 
  filter(aar %in% c("2008", "2009", "2010", "2011", "2012", "2013", "2014", "2015", "2016", "2017")) %>% 
  mutate(mod_summary = map(.x = model, .f = glance)) %>% 
  unnest(mod_summary) %>% 
  print()
```

```{r}
coef_df <- mod_sum %>% 
  map_df() %>% 
  as.tibble()
```



