---
title: "Modeller"
output: html_notebook
---

```{r setup, echo=FALSE, message=FALSE}
suppressPackageStartupMessages({
  library(tidyverse)
  library(lubridate)
  library(modelr)
  library(broom)
  library(lmtest)
  library(sandwich)
  library(viridis)
})
# Chunk opsjonene satt nedenfor er for mitt bruk
# Gjør at jeg kan holde noen av kortene skjult ;-)
knitr::opts_chunk$set(echo = FALSE, include = FALSE)
```


```{r henter pm2 filen}
pm2 <- read_csv("data/pm2.csv", show_col_types = FALSE)
```


```{r mutatet og string}
pm2 <- pm2 %>% 
  mutate(
    fnr = str_sub(knr, 1,2),
    aar_f = str_sub(aar)
  )
```


```{r ser paa head}
head(pm2)
```


```{r parsefactor}
pm2 %>% 
  mutate(
    fnr = parse_factor(fnr, levels = fnr),
    aar_f = parse_factor(aar_f, levels = aar_f)
  )
```


```{r mutate og select}
pm2 <- pm2 %>% 
  mutate(
    Trade_pc_100K = Trade_p/100000
  ) 
```

```{r head}
head(pm2, n = 4)
```

# Modell

### i

```{r mod}
mod1 <- 'pm2 ~ aar_f + Total_ya_p + inc_k1 + inc_k5 + uni_k_mf + uni_l_mf + Trade_pc_100K'
```


```{r lm}
lm1 <- lm(mod1, data = pm2, subset = complete.cases(pm2))
```

```{r sum}
summary(lm1)
```

### ii

### Legge til residualene fr aden linære modellen til datasettet pm2

```{r legger til residualene}
pm2 %>% 
  add_residuals(lm1)

head(pm2, n=4)
```

## Forklaring til modell

### i 
Derom året er 2009 øker pm2 med 104, 2010 med 908 osv. og til slutt i 2017 øker pm2 med 5146. 
År 2009 er ikke signifikant, men fra år 2010-2017 er koeffisientene signifikant på 0,1% nivå. Man ser en økning fra år til år i koeffisientene. 

### ii 

Vet ikke.

## Heteroskedastisitet 

### i

```{r bptest}
bptest(lm1)
```

### ii 

I denne testen har vi problemer med heteroskedastisitet, fordi p-verdien er mest sannsynlig større en 0,05. 

### iii

```{r}
coeftest(lm1)
```

```{r}
vcovHC(lm1)
```

### iv 

```{r}
pm2 <- pm2 %>%
  add_residuals(lm1)
```


### v 

```{r}
pm2 <- pm2 %>%
  mutate(aar_d = make_date(aar))
```

### vi 

```{r}
pm2 <- pm2 %>%
  mutate(fylke = substr(knr, start = 1, stop = 2)) 

pm2 <- pm2 %>% 
  filter(fylke %in% c("01", "02", "03", "11", "12"))

```


### vii - x

ggplot med farge på fylkene, og legend.position. Legger også inn horisontal linje for y
```{r ggplot }
pm2 %>% 
  unnest(c(fylke)) %>% 
  group_by(fylke, aar_d) %>% 
  summarise(mean_fylke = mean(resid)) %>% 
  ggplot(mapping = aes(x= aar_d, y= mean_fylke, colour = fylke)) +
  geom_line(lwd=1) +
  geom_hline(yintercept = 0, colour = "white") +
  theme(legend.position = "bottom")
```

## Dummy fylke og år

### i




