---
title: "hent-ssb-data"
author:
- "Kine Måkestad"
- "Susann Sivertsen"
fontsize: 12pt
linestrech: 1.5
output:
  pdf_document: default
  html_document:
    df_print: paged
  word_document: default
lang: no-NB
---

## Assignment 4: SSB data

## Data hentet, SSB

```{r}
knitr::opts_chunk$set(eval = FALSE)
```


```{r setup, include=FALSE}
suppressPackageStartupMessages({
  library(PxWebApiData)
  library(tidyverse)
  library(lubridate)
})
knitr::opts_chunk$set(echo = FALSE, include = FALSE)
```

Laster inn data for alle kommunene, og disse ligger i "knr.Rdata". 

```{r loaderindata}
#Vector med relevante kommunenummer
load("knr.Rdata")
```

# Gjennomsnittlig kvmpris

I denne oppgaven skal vi se på prisen per kvadratmeter. For å kunne studere dette så skal vi hente data fra SSB.

## Data henting, SSB

```{r gjennomsnittligkvmpris}
pm2_raw <- ApiData(
  urlToData = "06035",
  Region = knr,
  ContentsCode = "KvPris",
  Boligtype = "01",
  Tid = c(as.character(2002:2017))
)
```


```{r datasett}
pm2 <- pm2_raw$dataset %>% 
  tibble() %>% 
  select(-Boligtype, -ContentsCode) %>% 
  rename(
    knr = Region,
    aar = Tid,
    pm2 = value
  )
head(pm2)
```

```{r endrernavntildesc}
names(pm2_raw)[[1]] <- "desc"
```


```{r mutate}
pm2 <- pm2 %>% 
  mutate(
    knavn = pm2_raw$desc$region) %>% 
  group_by(knr) %>% 
  select(knr, knavn, aar, pm2)
```

Som en kan se så er vi kun interessert i eneboliger, og derfor kan man se i datasettet *pm2_raw* at eneboliger står som *01*. Siden vi skal finne pris per kvadratmeter til eneboligene, så fjerner vi *ContentsCode* og *Boligtype*.

## Laster inn test_string_tid.Rdata

I neste steg laster vi inn test_string_tib_Rdata og lager *moenster*. Grunnen for at vi lager *moenster* er fordi vi vil ha vekk når de ulike kommunene ble oppløst og dannet. 

```{r teststringtibdata}
load("test_string_tib.Rdata")

# Legg inn regex mønster
moenster <- '\\s*\\([\\d\\s-]*\\d*\\)\\s*$'
```



```{r strreplace}
pm2 <- pm2 %>% 
  mutate(
    knavn = str_replace(knavn, moenster, "")
  )
```

## NA-verdier i pm2

Nå skal vi finne hvor mange NA-verdier det er i pm2. Og under kan vi se at vi ikke har noen NA-verdier i *knr*, *knavn* eller *aar*. Derimot har vi 2903 NA-verdier i *pm2*. 

```{r is.na}
pm2 %>% 
  map_df(is.na) %>% 
  map_df(sum) %>% 
  as.tibble()
```


## Complete.cases

Med complete.cases så finner vi antall rekker uten NA verdier, fra og med 2006 til og med 2017:

```{r comppletecases2006}
pm2_2006 <- pm2 %>% 
  filter(aar >= 2006) %>% 
  pivot_wider(
    names_from = aar,
    values_from = pm2)
```


```{r 2006}
pm2_2006 %>% 
  complete.cases() %>%
  sum()
```


Med complete.cases så finner vi antall rekker uten NA verdier, fra og med 2008 til og med 2017:

```{r completecases2008}
pm2_2008 <- pm2 %>% 
  filter(aar >= 2008) %>% 
  pivot_wider(
    names_from = aar,
    values_from = pm2
  )
```


```{r 2008}
pm2_2008 %>% 
  complete.cases() %>% 
  sum()
```

```{r}
pm2 <- pm2_2008 %>% 
  na.omit(pm2)
```


### Rydding

Vi trenger ikke lengre *pm2_raw*, så derfor fjerner vi denne.

```{r remove}
rm(pm2_raw)
```


# Befolkning: "yrkesaktiv alder"

## Data henting, SSB


```{r henterdata}
pop_08_17_ya_raw <- ApiData(
  urlToData = "07459",
  Region = knr,
  Kjonn = c(1,2),
  Alder = list("agg:TredeltGrupperingB2",
               c("F20-64")),
  Tid = c(as.character(2008:2017))
)$dataset %>% 
    select(-ContentsCode, -Alder)
```



```{r pivotwider}
pop_08_17_ya <- pop_08_17_ya_raw %>% 
  pivot_wider(
    id_cols = c(Region, Tid),
    names_prefix = "sex",
    names_from = Kjonn,
    values_from = value,
) 
```


```{r names}
names(pop_08_17_ya)[[1]] <- "knr"
names(pop_08_17_ya)[[2]] <- "aar"
names(pop_08_17_ya)[[3]] <- "ya_Menn"
names(pop_08_17_ya)[[4]] <- "ya_Kvinner"
```


```{r mutate}
pop_08_17_ya <- pop_08_17_ya %>% 
  mutate(ya_Total = ya_Menn+ya_Kvinner)
```


```{r dim}
dim(pop_08_17_ya)
```

```{r}
names(pop_08_17_ya)
```


## Data henting 2, SSB

```{r loaddata}
pop_08_17_raw <- ApiData(
  urlToData = "07459",
  Region = knr,
  Kjonn = c(1,2),
  Alder = list("agg:TodeltGrupperingB",
               c("H17", "H18")),
  Tid = c(as.character(2008:2017))
)$dataset %>% 
  select(-ContentsCode)
```


```{r pivotwider}
pop_08_17 <- pop_08_17_raw %>% 
  pivot_wider(
    names_from = Kjonn,
    values_from = value
  )
```


```{r names}
names(pop_08_17)[[1]] <- "knr"
names(pop_08_17)[[2]] <- "Alder"
names(pop_08_17)[[3]] <- "aar"
names(pop_08_17)[[4]] <- "Menn"
names(pop_08_17)[[5]] <- "Kvinner"
```



```{r pivotwider}
pop_08_17 <- pop_08_17 %>% 
  pivot_wider(
    names_from = Alder,
    values_from = c(Menn, Kvinner)
  )
```


```{r mutate}
pop_08_17 <- pop_08_17 %>% 
  mutate(Menn_t = Menn_H17 + Menn_H18) %>% 
  mutate(Kvinner_t = Kvinner_H17 + Kvinner_H18) %>% 
  mutate(Totalt_t = Menn_t + Kvinner_t)
```


```{r select}
pop_08_17 <- pop_08_17 %>% 
  select(knr, aar, Menn_t, Kvinner_t, Totalt_t)
```


```{r dim}
dim(pop_08_17)
```

```{r names}
names(pop_08_17)
```

```{r merge}
pop_08_17_ya_p <- merge(pop_08_17, pop_08_17_ya)
```

### Her skal vi mutere nye variabler

```{r mutate}
pop_08_17_ya_p <- pop_08_17_ya_p %>% 
  mutate(Menn_ya_p = ya_Menn/Menn_t*100) %>% 
  mutate(Kvinner_ya_p = ya_Kvinner/Kvinner_t*100) %>% 
  mutate(Total_ya_p = ya_Total/Totalt_t*100)
```

```{r select}
pop_08_17_ya_p <- pop_08_17_ya_p %>% 
  select(knr, aar, Menn_ya_p, Kvinner_ya_p, Total_ya_p)
```

```{r}
head(pop_08_17_ya_p, n=5)
```

## Legger ya variablene til pm2 tibble-en

```{r mergetilpm2}
pm2 <- merge(pm2, pop_08_17_ya_p)
```

```{r}
pm2 <- pm2 %>% 
  select(knr, knavn, aar, Menn_ya_p, Kvinner_ya_p, Total_ya_p)
```


## Rydder opp

```{r}
rm(pop_08_17_raw, pop_08_17_ya_raw, pop_08_17, pop_08_17_ya, pm2_2006, pm2_2008)
```


# Intektsdesiler

## Data henting, SSB

```{r henterdata}
inc_08_17_raw <- ApiData(
  urlToData = "12558",
  Region = knr,
  Desiler = c("01", "02", "09", "10"),
  ContentsCode = "AndelHush",
  InntektSkatt = "00",
  Tid = c(
    as.character(2008:2017)
  )
)$dataset %>% 
  select(Region, Desiler, Tid, value)
```


```{r pivotwider}
inc_08_17 <- inc_08_17_raw %>% 
  pivot_wider(
    names_from = Desiler,
    values_from = value
  )
```


```{r nanvgivariabler}
names(inc_08_17)[[1]] <- "knr"
names(inc_08_17)[[2]] <- "aar"
names(inc_08_17)[[3]] <- "Desil_1"
names(inc_08_17)[[4]] <- "Desil_2"
names(inc_08_17)[[5]] <- "Desil_9"
names(inc_08_17)[[6]] <- "Desil_10"
```

```{r mutatevariabler}
inc_08_17 <- inc_08_17 %>% 
  mutate(inc_k1 = Desil_1 + Desil_2) %>% 
  mutate(inc_k5 = Desil_9 + Desil_10)
```


```{r selectvariabler}
inc_08_17 <- inc_08_17 %>% 
  select(knr, aar, inc_k1, inc_k5)
```

```{r names}
names(inc_08_17)
```

```{r dim}
dim(inc_08_17)
```


```{r Mergeavdatasett}
pm2 <- merge(pm2, inc_08_17)
```

```{r rydderopp}
rm(inc_08_17, inc_08_17_raw, pop_08_17_ya_p)
```

# Prosent av befolklning med universitet/høgskolen utdanning

```{r}
uni_p_raw <- ApiData(
  urlToData = "09429",
  Region = knr,
  Nivaa = c("03a", "04a"),
  Kjonn = c("0"),
  ContentsCode = "PersonerProsent",
  Tid = c(
    as.character(2008:2017)
  )
)
```


```{r}
uni_p_raw <- tibble(
  knr = uni_p_raw$dataset$Region,
  aar = uni_p_raw$dataset$Tid,
  Kjonn = uni_p_raw$`09429: Personer 16 år og over, etter region, nivå, kjønn, statistikkvariabel og år`$kjønn,
  nivaa = uni_p_raw$`09429: Personer 16 år og over, etter region, nivå, kjønn, statistikkvariabel og år`$nivå,
  uni_p = uni_p_raw$dataset$value
)

head(uni_p_raw, n=5)
```


```{r}
uni_p_raw <- tibble(
  knr = uni_p_raw$dataset$Region,
  Kjonn = uni_p_raw$`09429: Personer 16 år og over, etter region, nivå, kjønn, statistikkvariabel og år`$kjønn,
  nivaa = uni_p_raw$`09429: Personer 16 år og over, etter region, nivå, kjønn, statistikkvariabel og år`$nivå,
  uni_p_raw = uni_p_raw$dataset$value,
  aar = uni_p_raw$dataset$Tid
)

head(uni_p_raw, n=5)
```




```{r pivotwideruni}
uni_p <- uni_p_raw %>% 
  pivot_wider(
    names_from = Nivaa,
    values_from = value
  ) 
```


```{r names}
names(uni_p)[[1]] <- "knr"
names(uni_p)[[2]] <- "Kjonn"
names(uni_p)[[3]] <- "aar"
names(uni_p)[[5]] <- "Universitets-og høgskole utdanning, kort"
names(uni_p)[[6]] <- "Universitets-og høgskole utdanning, lang"
```




